【裁判字號】    90,交上易,4
【裁判日期】    900321
【裁判案由】    過失傷害
【裁判全文】
臺灣高等法院花蓮分院刑事判決                        九十年度交上易字第四號
    上  訴  人  臺灣臺東地方法院檢察署檢察官
    上  訴  人
    即  被  告  甲○○
    選任辯護人  吳漢成
右上訴人因過失傷害案件，不服臺灣台東地方法院八十九年度交易字第四五號中華民
國八十九年十二月十四日第一審判決（起訴案號：臺灣台東地方法院檢察署八十九年
度偵字第五三九號）提起上訴，本院判決如左：
    主  文
原判決撤銷。
甲○○因過失傷害人致重傷，處有期徒刑伍月，如易科罰金，以參佰元折算壹日；緩
刑參年。
    事  實
一、甲○○於民國八十八年十一月二日夜間某時，駕駛車號ＷＲ－七０二七號自用小
    客車，由台東縣台東市○○道，由西向東沿該市○○路○段八八九巷往中華路方
    向行駛，於同日夜間八時三十分許，行經屬市區○○道路之該巷一二一之一號西
    側十公尺前，未遵守該路段行車速度不得超過時速三十公里之限制，冒然以時速
    至少六十公里之速度超速急馳，又當時天候晴、夜間有照明、路面乾燥、平直、
    無障礙物，並無不能注意之情事，適有石昌意在上址對向車道之吊車上懸掛招牌
    ，為查看招牌是否裝妥，乃自該吊車躍下並倒退穿越馬路，疏未注意左右來車，
    致未及發現甲○○正駕車向其駛來，甲○○亦疏於注意減速慢行，待發現石某時
    已避煞不及而當場撞及之，致石昌意受有頭部外傷併顱骨骨折及顱內出血等傷害
    。甲○○於案發後立即委請路人報警，並向到場處理車禍之警員坦承肇事，石昌
    意發生車禍後經緊急送醫治療，迄今仍呈神志不清，言語時常答非所問，無法自
    行照顧，日常生活均須人協助及照料，健康上受有重大難治之傷害。
二、案經臺灣台東地方法院檢察署檢察官指定石昌意之母乙○○為代行告訴人，乙○
    ○訴由同署檢察官偵查起訴。
    理  由
一、右揭事實，業據被告甲○○於警訊及偵、審中坦承不諱，核與證人即斯時與被害
    人石昌意一起工作，曾目賭車禍經過之吳建華結證情節相符（見原審卷第二十九
    頁），並有道路交通事故調查報告表乙紙、現場相片四幀、馬偕紀念醫院台東分
    院診斷證明書八紙附卷足稽。復查被害人因遭被告駕車撞及，當場倒地受傷，雖
    經醫院多次手術治療，迄今仍呈神志不清，言語時常答非所問，或無法正確聽聞
    他人之詢問，顯無法自行照顧，日常生活均須他人協助及照料，除經原審於審理
    時訊問被害人發現上述情狀外，並經專業鑑定機關即自始為被害人手術治療之馬
    偕紀念醫院台東分院鑑定，認被害人雖尚未達「植物狀態」，然其身體或健康上
    確已達有重大難治之傷害，此有該院於八十九年五月十六日以馬院東醫字第八九
    ０五三二號函及於同年十一月十五日以馬院字第乙八九三０五六號函並附出院病
    歷資料影本各乙件在卷足憑，堪認已符刑法第十條第四項第六款所定義之「重傷
    」程度。
二、再按行車速度，依標誌之規定，無號誌者，在市區○○道上，時速不得超過三十
    公里，道路交通安全規則第九十三條第一項第二款前段定有明文。經查本案車禍
    現場屬市區○○道路，行車時速限制為三十公里，業據證人即現場處理警員王聖
    豪於原審到庭結證屬實（見原審卷第三十頁反面），並有前述道路交通事故調查
    報告表、車禍現場相片在卷足參。本件被告領有適當駕駛執照，對於上開交通安
    全規則理應知之甚稔，本應以時速三十公里以下之速度行駛，惟其竟疏未注意而
    以至少六十公里之時速超速急馳，以致在發現被害人倒退行走穿越馬路時，避煞
  不及而肇事，核其行為顯有過失（肇事次因），此亦經臺灣省花東區車輛行車事
    故鑑定委員會為相同之認定，有該委員會鑑定意見書乙份附卷可佐，雖該鑑定意
    見書亦認施工單位於道路上施工，於夜間未設置警示標誌，並派人維護安全，為
    肇事主因，及被害人本身倒退穿越馬路時未注意左右來車，同為肇事次因，然被
    告之刑事過失責任並不因此而解免。又被害人受傷之結果在客觀上可歸責於被告
    之過失行為，其間即有相當因果關係。本件事證明確，被告犯行殊堪認定，應予
    依法論科。
三、核被告所為，係犯刑法第二百八十四條第一項後段之過失致重傷罪名。檢察官認
    被告係犯刑法同條項前段之過失傷害罪，起訴法條容有未洽，應予變更。另被告
    於肇事後，立即委請現場其他工作人員代為報案，嗣並向到場處理本件車禍之員
    警坦承肇事，並接受訊問等情，業據證人即在現場與被害人一起工作，曾目睹車
    禍發生經過之吳建華及到場處理車禍之警員王聖豪於原審到庭結證屬實，足認被
    告符合於犯罪未發覺前向警察機關自首之要件，應依刑法第六十二條前段之規定
    ，減輕其刑。原審就被告所犯予以論罪科刑，固非無見，惟查刑法第四十一條業
    於九十年一月十日修正公布，同年月十二日生效施行，本件應適用裁判時之新法
    第四十一條第一項裁判，原判決未及比較新舊法，尚有未洽。至被告上訴意旨略
    稱：其犯後態度甚佳，又具自首減輕事由，原審量刑殊屬過重，請求輕判云云；
    檢察官上訴意旨則以：被告無端將被害人撞成重傷，犯後僅付新台幣十五萬八千
    元，原審僅量處有期徒刑五月並得易科罰金，實屬過輕云云，雖均不足取。惟原
    判決既有可議，自無可維持，應予撤銷改判。爰審酌被告尚無前科，素行堪稱良
    好，雖其過失程度非高，惟被害人所受傷害嚴重及被告犯罪後坦承犯行，尚知錯
    誤等一切情狀，仍量處有期徒刑五月，並諭知易科罰金之折算標準，以示懲儆。
    末查被告前未曾受有期徒刑以上刑之宣告，有台灣高等法院被告全國前案紀錄表
    乙紙附卷可按，此次又係一時疏忽，致罹刑章，且已在本院審理中坦承犯罪，尚
    知悔悟（事後並與告訴人一方達成民事和解，有和解書影本乙份附卷足參，告訴
    人並具狀表明願意原諒被告），本院認其經此科刑之教訓後，當知所警惕而無再
    犯之虞，只須為刑罰之宣告，即足以策其自新，所宣告之徒刑以暫不執行為適當
    ，爰併為緩刑三年之宣告。
據上論斷，應依刑事訴訟法第三百六十九條第一項前段、第三百六十四條、第二百九
十九條第一項前段、第三百條，刑法第二條第一項前段、第二百八十四條第一項後段
、第六十二條前段（原判決漏植前段）、第七十四條第一款、修正後第四十一條第一
項，罰金罰鍰提高標準條例第一條前段、第二條，判決如主文。
本案經檢察官翟光軍到庭執行職務
中      華      民      國    九  十    年      三      月    二十一    日
                                  審判長法官  吳  鴻  章
                                        法官  林  德  盛
                                        法官  張  健  河
右為正本證明與原本無異。
本件不得上訴。
                                      書記官  哈  廣  明
中      華      民      國    九  十    年      三      月    二十一    日
附錄本案判決論罪科刑法律條文：
刑法第二百八十四條：
因過失傷害人者，處六月以下有期徒刑、拘役或五百元以下罰金。致重傷者，處一年
以下有期徒刑、拘役或五百元下罰金。
從事業務之人，因業務上之過失傷害人者，處一年以下有期徒刑、拘役或一千元以下
罰金。致重傷者，處三年以下有期徒刑、拘役或二千元以下罰金。


司法院資訊處製作；財團法人民間司法改革基金會備份。
